【裁判字號】    98,易,903
【裁判日期】    981209
【裁判案由】    竊盜
【裁判全文】
臺灣高雄地方法院刑事判決               98年度易字第903號
公  訴  人  臺灣高雄地方法院檢察署檢察官
被      告  黃賜來
上列被告因竊盜案件，經檢察官提起公訴（98年度偵字第18639
號），本院判決如下：
    主  文
黃賜來犯踰越牆垣竊盜罪，累犯，處有期徒刑捌月。
    事  實
一、黃賜來前因妨害性自主案件，於民國94年8 月16日經臺灣高
    雄少年法院以94年度少連訴字第44號判處有期徒刑2 年確定
    ，嗣經本院以96年度聲減字第1070號裁定減為有期徒刑1 年
    ，經與其所另犯違反毒品危害防制條例、公共危險等案件判
    處拘役確定之罪接續執行，有期徒刑部分於96年7 月16日執
    行完畢，接續執行拘役部分並於96年8 月31日執行完畢。詎
    黃賜來仍不知悔改，於98年6 月21日晚間8 時至9 時40分間
    之某時，行經顧秀娥所有位於高雄縣林園鄉○○○路270 巷
    27號住宅圍牆前（該址經顧秀娥將鐵皮屋倉庫部分分租予陳
    朱皇作為廠房使用），見無人在內，竟意圖為自己不法之所
    有，基於竊盜之犯意，趁四下無人之際，翻越該住宅外圍之
    圍牆，並在該住宅所屬鐵皮屋倉庫之出入口前，徒手竊取陳
    朱皇因受客戶委託維修而放置於該處，價值約新臺幣（下同
    ）11萬元之堆高機零件（含叉速器1 個、轉向台1 個、放電
    機1 臺、電纜線3 捆）等物，並將所竊得之物向上址之電動
    大門外拋擲後，以不詳之方式搬離現場而竊取得逞。嗣黃賜
    來復承前揭犯意，在上址圍牆內接續搜尋財物時，於同日晚
    間9 時40分許，因陳朱皇返回上址並以遙控器打開前開電動
    大門，發現黃賜來竟在門後，陳朱皇旋即報警並通知顧秀娥
    返回該處，嗣於同日晚間9 時50分許，警方抵達現場，當場
    查獲黃賜來，始悉上情。
二、案經高雄縣政府警察局林園分局報告臺灣高雄地方法院檢察
    署檢察官偵查起訴。
    理  由
壹、證據能力部分：
一、證人顧秀娥於警詢之陳述：
    按被告以外之人於審判外之言詞或書面陳述，除法律有規定
    者外，不得作為證據，刑事訴訟法第159 條第1 項定有明文
    。查證人顧秀娥於警詢中之陳述為傳聞證據，且其陳述與審
    判中陳述不符部分亦無較為可信之特別情況，即無同法第15
    9 條之2 之適用餘地，亦無同法第159 條之3 所規定之情事
    ，是依前揭法條意旨，自不具證據能力。
二、再按被告以外之人於審判外之陳述，雖不符前4 條之規定，
    而經當事人於審判程序同意作為證據，法院審酌該言詞陳述
    或書面陳述作成時之情況，認為適當者，亦得為證據，刑事
    訴訟法第159 條之5 第1 項定有明文。查本案認定事實所引
    用之卷內其餘卷證資料，除原已符同法第159 條之1 至第15
    9 條之4 規定、及法律另有規定等傳聞法則例外規定，而得
    作為證據外，並無證據證明係公務員違背法定程式所取得，
    而檢察官、被告於本院行準備程序及審理時，均同意其作為
    本案證據之證據能力，且本院審酌前揭陳述作成時之情況，
    並無違法取證之瑕疵，亦認以之作為證據為適當，是本件有
    關被告以外之人於審判外之言詞或書面陳述等供述證據，依
    前揭法條意旨，自均得為證據。
貳、實體部分：
一、訊據被告固坦承有前開翻越圍牆之行為，惟矢口否認有何竊
    盜犯行，辯稱：因為有一位泰勞「阿線」跟伊表示工廠缺人
    ，問伊是否要去工作，「阿線」說他住在工業路上，伊搭計
    程車到該處發覺只有該址有開燈，在外面敲門又沒人應門，
    始翻牆入內，但並未竊取物品云云。經查：
  (一)被告辯稱係為找泰勞「阿線」始翻牆入內部分，不足採信：
    證人陳朱皇、顧秀娥於審理中均證稱：高雄縣林園鄉○○○
    路270 巷27號內，並未雇用外籍勞工，且除證人顧秀娥、陳
    朱皇外，並無其他人住於該處等語（院卷二第35、36、38頁
    ），是被告辯稱係欲入內找泰勞「阿線」云云，是否屬實，
    已非無疑。又查，被告於審理時供稱：「阿線」是別人雇用
    的，「阿線」跟伊表示工廠缺人，問伊是否要去工作，且說
    他住在工業路上的工廠裡面，可以幫伊介紹，所以伊才從大
    公廟開始搭計程車去到該處，總共花了300 多元等語（院卷
    二第42-43 頁），惟本件事發處即高雄縣林園鄉○○○路周
    遭工廠林立一情，業均證人顧秀娥於審理中證述明確，亦為
    被告所不否認（院卷二第38、41頁），則被告供稱其在僅知
    「阿線」係居住於該路段之某工廠，而對於究竟位於何詳細
    地點均全然不知之情形下，衡諸常情，若於此時率然前往，
    極為可能無法順利尋得其所稱之「阿線」，被告為成年且智
    識正常之人，對此自不可能無所認知，惟其於此情形下，竟
    稱選擇花費大筆計程車資前往該無法確定地點之處，顯然與
    常情有違，而事實上被告亦並未尋得該「阿線」，亦難認其
    所辯屬實。被告雖另辯稱：當天只有該處有開燈，所以伊才
    去敲門，發現沒人應門才翻牆進去等語，惟被告既不知「阿
    線」之實際居住地，則其如何能確認該有亮光之處即屬「阿
    線」之住處？又若該處不僅一戶亮有燈光，則其如何逐一判
    斷究竟何處為其目的地？且被告既稱係「阿線」欲為其介紹
    工作而前往該處，則於無從確認實際地點之時即翻牆入內，
    即使碰巧所侵入者即屬「阿線」所居住之工廠，惟其在未得
    工廠所有人同意雇用前，即違法侵入工廠在先，又如何能順
    利取信於該所有人，而有取得工作之機會？是被告此部所辯
    ，既有如上所述與常情甚有不符之處，顯屬卸責之詞，不足
    採信。
  (二)證人陳朱皇所失竊之物，確為被告所竊取：
    證人陳朱皇於審理中證稱：98年6 月22日中午伊出門時，客
    戶委託維修之叉速器1 個、轉向台1 個、放電機1 臺、電纜
    線3 捆，仍在伊向證人顧秀娥承租之高雄縣林園鄉○○○路
    270 巷27號廠房內，待同日晚間9 時40分許伊返回該處正以
    遙控器開啟電動大門時，發覺被告站立於門後並欲由內向外
    衝出，嗣後伊清點物品發現上開物品均已遺失，且電動大門
    外有重物撞擊地面及零件掉落之痕跡，所失竊之物品分別大
    約10至20公斤，1 個人可以分別行竊等語（院卷二第32-36
    頁），而證人顧秀娥於本院審理中證述：伊有住在該處，也
    有將該處部分倉庫租予證人陳朱皇，該處房子外面平常很多
    堆高機及零件，都是證人陳朱皇維修的東西，98年6 月22日
    晚間8 、9 時許伊出門，出門前地面沒有被碰撞的痕跡，回
    來時除發現電動大門外地面有碰撞痕跡外，還有很多碎碎的
    零件等語（院卷二第36-38 頁），經核與證人陳朱皇前開所
    述亦屬相符，足認98年6 月22日晚間8 、9 時許證人顧秀娥
    出門前，事發處電動大門外地面尚無重物撞擊痕跡，且證人
    陳朱皇所失竊之上開物品亦均仍在該處。再被告於審理中供
    稱：伊當天翻牆入內之時天色已經很暗，且伊翻牆入內前後
    敲門均無人應門，正要離去時就遇到證人陳朱皇等語（院卷
    二第30、43頁），參以證人陳朱皇證述上開零件放在圍牆內
    主建築物外之空地，且電動大門外地面有明顯之重物撞擊痕
    跡，分別有刑案現場位置圖1 份及查獲現場照片1 張在卷可
    稽（偵卷第25頁、警卷第10頁），亦足認被告翻牆入內之時
    間，係證人陳朱皇、顧秀娥均已出門之同日晚間8 、9 時許
    ，且於同日晚間9 時40分許證人陳朱皇返回該處時，發現被
    告已在電動大門內，而上開物品均已失竊，其時該處電動大
    門外地面已有重物撞擊痕跡等情，均足堪認定。是就上開客
    觀情形觀之，被告入內之時間既係約1 小時，則其將本件所
    失竊之物品個別向該處電動大門外丟擲造成地面顯現撞擊痕
    跡，並以不詳方式搬離現場竊取得逞後，再接續搜索財物時
    為證人陳朱皇所發現，在時間上及現場跡證上，均甚為符合
    ；且此段期間並非甚長，該房地所佔面積亦非甚廣，遭竊之
    物品亦非得以輕易隨身攜帶之物品，亦難想像於被告侵入該
    處後，仍能另有其他人在未為被告知悉之狀況下竊取證人陳
    朱皇持有之上開物品，是本件證人陳朱皇所失竊之上開物品
    確係被告侵入該處後所竊取等情，已灼然甚明。
  (三)綜上所述，被告所辯，顯係臨訟卸責之詞，不足採信，被告
    犯行明確，應予依法論科。
二、核被告所為，係犯刑法第321 條第1 項第2 款之踰越牆垣竊
    盜罪。公訴意旨就被告所為，認另該當刑法第321 條第1 項
    第1 款之夜間侵入住宅竊盜之加重構成要件，惟此部份業經
    證人陳朱皇於審理中證稱：建築物本身的出入口並沒有上鎖
    ，就算被告有進去偷東西，伊也不知道，因為裡面的雜物太
    多了，現在也看不出有遭被告侵入之跡象等語；經核與證人
    顧秀娥於審理中之證述：建築物裡面應該沒有被侵入，因為
    裡面沒有凌亂的情形，也沒有被搜索財物的跡象等語相符（
    院卷二第34、38頁），亦查無其他證據證明被告確有侵入該
    處住宅內行竊之事實，是公訴意旨此部份所指尚有未合，惟
    此僅係竊盜犯之加重要件認定有誤，尚無變更起訴法條之問
    題。又按毀越門扇而入室行竊，其越入行為即屬侵入住宅，
    已結合於所犯加重竊盜之罪質中，無更行構成侵入住宅罪之
    理，最高法院27年上字第1887號判例可供參照，本件被告所
    為，既係以踰越圍牆即牆垣之方式侵入圍牆之內行竊得手，
    本足認係基於行竊之單一犯罪目的所為，且踰越牆垣竊盜之
    行為，本即已有包含侵入以該牆垣作為防閑設施之處所之含
    意，是參諸上開見解，被告踰越牆垣之行為，本已有侵入他
    人附連圍繞土地之性質在內，而應認已結合於所犯加重竊盜
    之罪質中，即使業經證人顧秀娥於警詢中基於被害人之身分
    提出告訴，亦不應更行論以刑法第306 條第1 項之無故侵入
    他人附連圍繞之土地罪，併此敘明。再被告有如上事實欄所
    述前科事實，有臺灣高等法院被告前案紀錄表1 份在卷可查
    ，其受有期徒刑執行完畢後，5 年以內故意再犯本件有期徒
    刑以上之罪，為累犯，應依法加重其刑。
三、爰審酌被告正值青壯，不思以正當途徑取得財物，竟踰越牆
    垣遂行其竊盜之犯行，除侵害被害人陳朱皇之財產權外，亦
    對被害人顧秀娥、陳朱皇之隱私及居住安寧破壞甚鉅，且其
    犯後仍飾詞狡辯，不知坦承所為之犯行，反虛構「阿線」之
    人意圖減免罪責，未見悔意，並慮及被害人陳朱皇因本件物
    品遭竊所受損失高達約11萬元等一切情狀，量處如主文所示
    之刑。
據上論斷，應依刑事訴訟法第299 條第1 項前段，刑法第321 條
第1 項第2 款、第47條第1 項，判決如主文。
本案經檢察官倪茂益到庭執行職務。
中    華    民    國    98    年    12    月    9     日
            刑事第九庭  審判長  法  官  鄭詠仁
                                法  官  謝枚霏
                                法  官  黃沛文
以上正本證明與原本無異。
如不服本判決應於收受送達後10日內向本院提出上訴書狀，並應
敘述具體理由；如未敘述上訴理由者，應於上訴期間屆滿後20日
內向本院補提理由書（均須按他造當事人之人數附繕本）「切勿
逕送上級法院」。
中    華    民    國    98    年    12    月    9     日
                                書記官  鄧思辰

附錄本判決論罪法條： 
中華民國刑法第321條
（加重竊盜罪）
犯竊盜罪而有左列情形之一者，處6 月以上、5 年以下有期徒刑
：
一、於夜間侵入住宅或有人居住之建築物、船艦或隱匿其內而犯
    之者。
二、毀越門扇、牆垣或其他安全設備而犯之者。
三、攜帶兇器而犯之者。
四、結夥三人以上而犯之者。
五、乘火災、水災或其他災害之際而犯之者。
六、在車站或埠頭而犯之者。
前項之未遂犯罰之。

司法院資訊處製作；財團法人民間司法改革基金會備份。
